臺灣彰化地方法院刑事判決　　　　　　　 96年度訴字第848號
公　訴　人　臺灣彰化地方法院檢察署檢察官
被　　　告　甲○○
上列被告因違反毒品危害防制條例案件，經檢察官提起公訴（96
年度毒偵字第778 、1342、1539號），本院依簡式審判程序判決
如下：
    主  文
甲○○施用第一級毒品，累犯，處有期徒刑柒月；又施用第一級
毒品，累犯，處有期徒刑捌月，扣案摻有海洛因（量微無法秤重
）之香菸壹支沒收銷燬之；又施用第二級毒品，累犯，處有期徒
刑肆月；又施用第二級毒品，累犯，處有期徒刑肆月。應執行有
期徒刑壹年伍月，扣案摻有海洛因（量微無法秤重）之香菸壹支
沒收銷燬之。
    犯罪事實
一、甲○○前因違反肅清煙毒條例案件，經本院於民國87年5 月
    17日以87年度訴字第252 號判處有期徒刑3 年2 月確定，嗣
    於87年11月11日入監執行，於91年8 月27日因縮短刑期假釋
    出監並付保護管束，迄92年12月25日假釋期滿未經撤銷其假
    釋，以已執行完畢論。又於87年間因施用毒品案件，經依本
    院87年度毒聲字第14號裁定送觀察、勒戒後，認有繼續施用
    毒品之傾向，復依本院87年度毒聲字第227 號裁定令入戒治
    處所施以強制戒治，嗣於87年11月11日因停止戒治付保護管
    束而出所，於88年6 月18日因保護管束期滿未經撤銷而視為
    執行完畢，並由臺灣彰化地方法院檢察署檢察官以88年度戒
    偵字第1 號為不起訴處分在案；再於94年間因施用毒品案件
    ，經依本院94年度毒聲字第228 號裁定送觀察、勒戒後，認
    有繼續施用毒品之傾向，復依本院94年度毒聲字第456 號裁
    定令入戒治處所施以強制戒治後，於95年2 月9 日停止戒治
    釋放。詎仍不思悔改，明知海洛因、甲基安非他命業經公告
    為毒品危害防制條例第2 條第2 項列管之第1 級、第2 級毒
    品，不得非法持有、施用，復基於施用第1 級毒品海洛因之
    犯意，於96年1 月22日下午10時許，在其位於彰化縣和美鎮
    ○○里○○路66號住處內，以將第1 級毒品海洛因粉末摻入
    香煙點燃吸食之方式，施用第1 級毒品海洛因1 次；另基於
    施用第2 級毒品甲基安非他命之犯意，於同日下午10時許，
    在上開處所，以將第2 級毒品甲基安非他命晶體置於鋁箔紙
    上，下用火燒烤並吸食其霧化氣體之方式，施用第2 級毒品
    甲基安非他命1 次。復於同年2 月7 日下午3 時許，另行基
    於施用第1 級毒品海洛因之犯意，在上址住處，以將第1 級
    毒品海洛因粉末摻入香煙點燃吸食之方式，施用第1 級毒品
    海洛因1 次；又另基於施用第2 級毒品甲基安非他命之犯意
    ，於同年2 月7 日上午9 時30分許，在上址住處，以將第2
    級毒品甲基安非他命晶體置於鋁箔紙上，下用火燒烤並吸食
    其霧化氣體之方式，施用第2 級毒品甲基安非他命1 次。嗣
    先於96年1 月23日下午3 時許，在彰化縣和美鎮○○里○○
    路68號前為警查獲；後於同年2 月7 日下午5 時許（起訴書
    誤載為5 時10分），在彰化縣和美鎮○○路453 號前為警查
    獲，並當場扣得摻有第1 級毒品海洛因之香菸1 支，且經其
    同意採集尿液送驗後，結果均呈嗎啡及甲基安非他命陽性反
    應，始查獲上情。
二、案經彰化縣警察局和美分局報請臺灣彰化地方法院檢察署檢
    察官偵查起訴。
    理  由
一、本件被告所犯係死刑、無期徒刑、最輕本刑為3 年以上有期
    徒刑以外之罪，其於準備程序就前揭被訴事實為有罪之陳述
    ，經受命法官告知簡式審判程序之旨，並聽取其與公訴人之
    意見後，本院認無不得或不宜改依簡式審判程序進行之處，
    爰依刑事訴訟法第273 條之1 第1 項、第284 條之1 ，裁定
    本案由受命法官獨任進行簡式審判程序，合先敘明。
二、上揭犯罪事實，迭據被告於警、偵訊及本院審理時（參見本
    院96年5 月31日審判筆錄）坦承不諱，且其於96年1 月23日
    及同年2 月7 日為警查獲所採驗之尿液，經臺灣彰化地方法
    院檢察署委託警方送請詮昕科技股份有限公司檢驗結果，均
    呈嗎啡及甲基安非他命陽性反應，有該公司96年1 月26日及
    同年2 月12日編號00000000、00000000號濫用藥物尿液檢驗
    報告、委託驗尿代號與真實姓名對照認證單、列管毒品人口
    尿液檢體採集送驗紀錄表各1 紙附卷可稽，又扣案香菸1 支
    ，經彰化縣警察局和美分局毒品初步檢驗結果，含第1 級毒
    品海洛因成分，且核與被告上開尿液檢驗結果亦呈嗎啡陽性
    反應相同，此有彰化縣警察局和美分局查獲涉嫌毒品危害防
    治條例毒品初步檢驗報告單1 紙附卷可按，足認該扣案香菸
    確摻有第1 級毒品海洛因（量微無法秤重）無訛；參諸醫學
    臨床實驗及根據英國藥學會出版之文獻Isolation and
    Identification of Drugs 乙書第293 頁載：海洛因經注射
    入人體後，在體內迅速水解成6-Monoacety I morphine，再
    緩緩繼續水解成嗎啡，然後再循嗎啡之代謝方式排出，同書
    第431 頁至第432 頁並載有：嗎啡經注射入人體後，約50％
    以上於8 小時內自尿中排出，至24小時排出約90％，但48小
    時後仍有微量可檢出等語。此外，按通常健康成人一次注射
    嗎啡15公絲，而以現行採用蟻醛酸試液及鉬鋑銨酸試液檢檢
    驗其尿液時，注射後8 小時內所排尿液易於檢出；8 小時至
    24小時，視其取尿時間及尿量多寡，可能檢出；至24小時以
    後所排之尿液，用上述方法已難檢出，亦據行政院衛生署藥
    物食品檢驗局73年11月30日（73）藥檢壹字第030221號函釋
    明確；又甲基安非他命經口服投與後，約70％於24小時內可
    自尿液中排出，又其尿液內含甲基安非他命成分之檢出，與
    投與甲基安非它命的量、個人體質、檢驗儀器之精密度有關
    ，通常採尿化驗是否呈陽性反應，應以投與後24小時內所採
    者為宜，此亦有行政院衛生署藥物食品檢驗局（80）藥檢壹
    字第4529號函可查。是依上開說明，佐以被告前揭濫用藥物
    尿液檢驗報告及扣案之摻有第1 級毒品海洛因之香菸1 支，
    足徵被告前開施用第1 、2 級毒品之自白核與事實相符，堪
    可採為論罪科刑之依據。
三、另犯毒品危害防制條例第10條施用第1、2級毒品之罪者，檢
    察官應先聲請法院裁定將被告令送勒戒處所觀察、勒戒，經
    觀察、勒戒後，認有繼續施用毒品傾向者，應由檢察官裁定
    聲請法院裁定令入戒治處所施以強制戒治，且經強制戒治執
    行完畢釋放後，5 年內再犯第10條之罪，檢察官應依一般刑
    事訴訟程序予以起訴論罪科刑，此觀諸毒品危害防制條例第
    20條第1 項、第2 項、第23條第2 項前段規定自明。經查，
    被告前於94年間因施用毒品案件，經依本院94年度毒聲字第
    228 號裁定送觀察、勒戒後，認有繼續施用毒品之傾向，復
    依本院94年度毒聲字第456 號裁定令入戒治處所施以強制戒
    治後，於95年2 月9 日停止戒治釋放等情，有臺灣高等法院
    被告前案紀錄表、臺灣彰化地方法院檢察署刑案資料查註紀
    錄表各1 份附卷可參，其於前開執行完畢釋放後5 年內，復
    犯本件施用毒品罪，事證明確，被告上開犯行洵堪認定。
四、按海洛因、甲基安非他命為毒品危害防制條例第2 條第2 項
    第1 、2 款所明定之第1 、2 級毒品。是核被告前揭所為，
    均係分別犯同條例第10條第1 項之施用第1 級毒品罪及同條
    例第2 項之施用第2 級毒品罪。被告持有第1 、2 級毒品進
    而施用，其持有之低度行為應為施用之高度行為所吸收，均
    不另論持有毒品之罪。又被告所犯上開4 罪間，犯意各別，
    且行為時、地非屬緊密，應予分論併罰，公訴人起訴意旨認
    係屬包括一罪之集合犯，尚有誤會（理由詳如後述）。再查
    被告前因違反肅清煙毒條例案件，經本院於87年5 月17日以
    87年度訴字第252 號判處有期徒刑3 年2 月確定，嗣於87年
    11月11日入監執行，於91年8 月27日因縮短刑期假釋出監並
    付保護管束，迄92年12月25日假釋期滿未經撤銷其假釋，以
    已執行完畢論之事實，有臺灣彰化地方法院檢察署刑案資料
    查註紀錄表及臺灣高等法院被告全國前案紀錄表各1 份在卷
    可憑，其於前開有期徒刑執行完畢後，5 年內故意再犯本件
    最重本刑為有期徒刑以上之4 罪，為累犯，均應依刑法第47
    條第1 項之規定，加重其刑。爰審酌被告前有施用毒品之不
    良素行，歷經觀察、勒戒及戒治程序後，仍未能徹底戒絕毒
    品，且屢經查獲，隨即再犯，顯見意志不堅，且有失政府制
    定毒品危害防制條例之立法美意，本不宜寬貸，惟念其施用
    毒品乃自戕一己之身體健康，尚未害及他人，且犯後始終坦
    承犯行等一切情狀，分別量處如主文所示之刑，並定其應執
    行刑。扣案香菸1 支，內摻有第1 級毒品海洛因（量微無法
    秤重），已如前述，因該第1 級毒品海洛因與香菸1 支已無
    從剝析分離，該香菸1 支亦應視為違禁物，同屬查獲之毒品
    ，不問屬於犯人所有與否，應依毒品危害防制條例第18條第
    1 項前段規定，併予宣告沒收銷燬之。
五、末按刑法第56條連續犯之規定業於94年1 月7 日修正公佈刪
    除，並於95年7 月1 日施行，而依新法對於上開反覆實施犯
    罪模式之對應處置，除合於「接續犯」或「包括一罪」之情
    形外，則僅能依數罪併罰之規定個別處斷。而依最高法院86
    年台上字第3295號判例意旨，數行為於同時同地或密切接近
    之時地實施，侵害同一之法益，各行為之獨立性極為薄弱，
    依一般社會健全觀念，在時間差距上，難以強行分開，在刑
    法評價上，以視為數個舉動之接續施行，合為包括之一行為
    予以評價，較為合理，方屬接續犯之範疇，足見「接續犯」
    之成立，係以時、空密接性為前提要件，即透過對於同一法
    益之同種類侵害行為繼續不間斷之實行，業已稀釋個別行為
    之獨立性，致使刑法評價時將之視為單一、整體之犯罪行為
    ，以符合社會一般人對於行為概念之認知，並與行為人之犯
    罪目的相互結合；至於學理上「包括一罪」概念中，與施用
    毒品之犯罪型態較有關聯者，應屬上述「集合犯」之態樣，
    然海洛因屬中樞神經抑制劑，使用者固會對其產生生理及心
    理之依賴性，惟施用者是否因而對海洛因習慣成癮，仍應視
    施用者之施用劑量、施用頻率及個人耐藥性等因素而定。查
    本件依被告於本院準備程序及審理時之供述，其上開施用海
    洛因、甲基安非他命各2 次之犯行，期間有相當之間隔，且
    其於96年1 月23日為警查獲後即欲戒除毒品等語（參見本院
    96年5 月31日審判筆錄），足見其施用第1 級毒品海洛因及
    第2 級毒品甲基安非他命各2 次之行為尚難認已成癮，均應
    係另行起意為之，要難論以屬「集合犯」之一罪關係，公訴
    人起訴意旨認被告前揭施用第1 級毒品海洛因及第2 級毒品
    甲基安非他命各2 次之犯行係屬集合犯之包括一罪，容有未
    洽，併予敘明。
六、另臺灣彰化地方法院檢察署96年度毒偵字第2262號移送併辦
    意旨略以：被告甲○○基於施用第1 級毒品海洛因之犯意，
    自95年12月間某日起，至96年5 月7 日上午11時30分許止，
    在其位於彰化縣和美鎮○○里○○路66號之住處，以第1 級
    毒品海洛因粉末摻入香煙點燃吸食之方式，接連施用第一級
    毒品海洛因多次。另基於施用第2 級毒品甲基安非他命之犯
    意，自96年5 月初某日起，至同年月6 日某時止，在上址住
    處，以雖第2 級毒品甲基安非他命晶體置於鋁箔紙上，下用
    火燒烤並吸食其霧化氣體之方式，接連施用第2 級毒品甲基
    安非他命多次。嗣於96年5 月7 日下午6 時40分許，在彰化
    縣彰化市○○路○ 段190 巷巷內停車場，為警查獲，並扣得
    第1 級毒品海洛因6 包（毛重共計約1.9 公克）及第2 級毒
    品甲基安非他命1 包（毛重約0.3 公克），因認被告涉有施
    用第1 級毒品海洛因及第2 級毒品甲基安非他命之犯行，且
    被告此部分犯行與前揭論罪科刑業經起訴之施用第1 級及第
    2 級毒品犯行間，屬於包括一罪之集合犯，亦應移送本院併
    案審理等語。然查，本件被告施用第1 級毒品海洛因及第2
    級毒品甲基安非他命是否業已習慣成癮，尚非無疑，業如前
    述，且本案認定被告施用第1 級毒品海洛因及第2 級毒品甲
    基安非他命之時間，與併案部分相距月餘，其間亦無任何證
    據足資證明被告有接續施用第1 級毒品海洛因及第2 級毒品
    甲基安非他命之情形，上開移送併案施用第1 級毒品海洛因
    及第2 級毒品甲基安非他命之犯行與經起訴論罪部分之犯行
    間，明顯可分而具有獨立性，自核與前揭最高法院86年台上
    字第3295號判例所稱「數行為於同時同地或密切接近之時地
    實施」之特性並不相符，已難認合於「接續犯」之前提要件
    ，且被告上開多次分別施用第1 級毒品海洛因、第2 級毒品
    甲基安非他命之犯行，均係另行起意為之，業據本院認定如
    前，是亦不能依「集合犯」逕將被告上開施用第1 級毒品海
    洛因及第2 級毒品甲基安非他命之犯行論以「包括一罪」。
    準此，檢察官移送併案審理部分，本院無從併予審究，應退
    回由檢察官另行酌處。
據上論斷，應依刑事訴訟法第273 條之1 第1 項、第299 條第1
項前段，毒品危害防制條例第10條第1 項、第2 項，第18條第1
項，刑法第11條、第47條第1 項、第51條第5 款，判決如主文。
本案經檢察官莊佳瑋到庭執行職務。
中　　華　　民　　國　　96　　年　　6 　　月　　14　　日
                  刑事第一庭    法      官  胡宜如
以上正本證明與原本無異。
如不服本判決，應於送達後10日內向本院提出上訴狀（須附繕本
）。
中　　華　　民　　國　　96　　年　　6 　　月　　14　　日
                                書  記  官  蕭秀吉
附錄本案論罪科刑法條：
毒品危害防制條例第10條
施用第一級毒品者，處 6 月以上 5 年以下有期徒刑。
施用第二級毒品者，處 3 年以下有期徒刑。
